【裁判字號】    94,再易,31
【裁判日期】    950220
【裁判案由】    再審之訴
【裁判全文】
台灣台北地方法院民事判決            94年度再易字第31號
再審原告    甲○○
            乙○○
再審被告    丙○
上列當事人間請求清償借款事件，再審原告對於本院民國94年 5
月17日確定判決提起再審之訴，本院判決如下：
    主  文
再審之訴駁回。
再審訴訟費用由再審原告負擔。
    事實及理由
一、本件再審原告主張略以：原審法院認再審原告為鉑鈾科技股
    份有限公司（下稱鉑鈾公司）向再審被告借款之連帶保證人
    ，而應就新台幣（下同）30萬9000元負連帶清償責任，惟原
    審法院就下列足以影響判決之重要證物漏未審酌：
(一)訴外人賴德彥存入鉑鈾公司之30萬元，僅能證明鉑鈾公司有
    向賴德彥借款30萬元之事實，無法證明再審被告有交付現金
    30萬9000元予鉑鈾公司之事實，原確定判決將此台北銀行無
    摺存入收款存根，誤認為係再審被告借款子鉑鈾公司之證據
    ，且再審被告主張借款予鉑鈾公司30萬9000元，明顯與該存
    入收款存根30萬元不符合，原確定判決未予辨別兩者收款存
    根金額之不同。
(二)再審原告於94年3月3日在二審提出證三之備忘錄（見本院94
    年度簡上字第 153號卷第35頁至39頁），內載「鉑鈾科技股
    份有限公司代表人賴德彥已依約定將八張專利證書之專利人
    過戶轉讓完成至財團指定人賴德彥名下，作為向財團質借新
    台幣1500萬元借款清償之標的」，該八件專利與再審被告所
    附借據八件專利相同，均為質押借款，且既然將專利過戶給
    賴德彥，債權人乃係賴德彥，並非再審被告，原確定判決未
    就該備忘錄及讓渡證書予以斟酌，即認再審被告為債權人，
    顯然違反經驗法則。
(三)再審被告陳稱其以現金借予鉑鈾公司，惟實際上，再審被告
    並未開設銀樓，何來銀樓收款，以現金借予鉑鈾公司之可能
    ，原確定判決漏未斟酌被告並無開設銀樓之事實，誤認其以
    現金借予鉑鈾公司。
(四)民事訴訟法第 277條固然規定當事人主張有利於己之事實就
    其事實有舉證之責任，但依法律要件分類說之特別要件說，
    或事實分類說之消極事實說，再審被告均須舉證系爭借款業
    經鉑鈾公司董事會決議追認情事，惟原確定判決卻認再審原
    告須就此負舉證責任，漏未審酌鉑鈾公司是否有召開董事會
    決議或追認系爭借款之事實，即率爾為再審原告敗訴之判決
    。
(五)綜上，爰依民事訴訟法第496條第 1項第13款、第497條等規
    定，提起本件再審之訴。
二、按民事訴訟法第 497條規定之「如就足以影響於判決之重要
    證物，漏未斟酌」者，係指當事人於前訴訟程序中已提出而
    未經斟酌之證物，若原確定判決對於該項證物，認係不必要
    或有不足採信之情形，或該證物無關重要，縱經斟酌亦與確
    定判決無影響者，仍不得據為再審之理由。而同法第 496條
    第 1項第13款所定，「當事人發見未經斟酌之證物或得使用
    該證物」，係指在前訴訟程序不知有該證物，現始知之，或
    雖知有此而不能使用，現始得使用者而言。是當事人於前訴
    訟程序中已提出之證物，並不包括在內，最高法院29年上字
    第1005號判例可資參照。
三、經查：
(一)關於本件再審理由 (一)部分：
    查原審認定鉑鉑鈾公司向再審被告借款30萬元，借款利息則
    為9000元等事實，除以台北銀行無摺存入收款存根為據外，
    並同時參酌訴外人賴德彥於一審之證述、再審原告於一審之
    證述及借據而為上開認定，此觀之原審判決第 4頁理由三及
    該段第 (一)點說明即明， 並無再審原告所指漏未斟酌證物
    之情形。
(二)關於本件再審理由 (二)、(三)部分：
    查再審原告所指之「備忘書」（參本院94年度簡上字第 153
    號卷第35頁），業已載明「立書人（借款人）：鉑鈾科技股
    份有限公司」等語，適足認定鉑鈾公司為借款人，而非訴外
    人賴德彥為借款人。再者，原審判決認上開證物即足認鉑鈾
    公司向再審被告借款之事實，至再審被告是否開設銀樓，出
    借之現金來源為何，本非認定系爭消費借貸關係應審究之要
    件，是原審法院縱未調查此部分事實，亦非再審原告所指之
    「重要證物」漏未斟酌。
(三)關於本件再審理由 (四)部分：
    查再審被告就其與鉑鈾公司間已有消費借貸之合意，並已交
    付30萬元之事實，提出借據、台北銀行無摺存入收款存根等
    物，即已盡基本之舉證責任。再審原告既認該借貸關係尚須
    經鉑鈾公司董事會決議追認始生效力，自應就此特別要件於
    原審法院審理時提出章程或其他證明資料證明之，再審被告
    始須繼而就系爭借貸關係業經鉑鈾公司董事會決議追認之事
    實負舉證責任。惟再審原告就其所述之特別要件部分，並未
    舉證證明之，是原審法院以再審原告未盡舉證責任而為不利
    再審原告之認定，並無不當。
四、按再審之訴顯無再審理由者，法院得不經言詞辯論，逕以判
    決駁回。所謂顯無再審理由，係指針對再審原告所主張之再
    審原因，無須另經調查辯論，即可判定其不足以動搖原確定
    判決所為判斷結果而言。原確定判決既無再審原告指稱之各
    項再審事由如前所述，是再審原告執以提起本件再審之訴，
    顯無理由，應予駁回。
五、依民事訴訟法第502條第2項、第78條，判決如主文。
中    華    民    國    95    年    2     月    20    日
                  民事第二庭審判長法  官   鄭純惠
                                  法  官   蕭胤瑮
                                  法  官   黃蓓蓓
以上正本係照原本作成
本判決不得上訴
中    華    民    國    95    年    2     月    20    日
                                  書記官  劉碧輝


司法院資訊處製作；財團法人民間司法改革基金會備份。
